【裁判字號】    92,訴緝,40
【裁判日期】    920520
【裁判案由】    行賄
【裁判全文】
臺灣臺北地方法院刑事判決                          九十二年度訴緝字第四號
    公  訴  人  臺灣臺北地方法院檢察署檢察官
    被      告  丙○○
右列被告因貪污案件，經檢察官提起公訴（臺灣台北地方法院檢察署八十九年度偵字
第一二一三號），本院判決如左：
    主  文
丙○○共同非依據法令從事公務之人員，亦非受公務機關委託承辦公務之人，對於依
據法令從事公務之人員，關於違背職務之行為，期約賄賂，處有期徒刑捌月，褫奪公
權壹年。
    事  實
一、丙○○於民國八十八年九月十八日因涉嫌逃亡案件，為國防部北部地方軍事法院
    桃園分院檢察署軍事檢察官羈押於該署軍事看守所第二０四號房，詎於八十九年
    一月初某日，與羈押於同房之高誌良（業經本院另案判處有期徒刑四月，褫奪公
    權一年確定）、乙○○（另經臺灣板橋地方法院判處有期徒刑八月，褫奪公權一
    年，緩刑二年在案）、戊○○（由台灣台南地方法院判處有期徒刑十月，褫奪公
    權一年）、己○○（由國防部北部地方軍事法院桃園分院判處有罪在案）等人基
    於共同之犯意聯絡，在第二０四號房內，由戊○○提議共同集資新台幣（下同）
    三萬元，委託於該所擔任食勤及警衛勤務，依據法令從事公務之人員甲○○（八
    十八年一月十八日入伍，原係空軍防砲警衛司令部第二０七營第三連一兵，於八
    十八年十一月十一日奉調國防部北部地方軍事法院桃園分院檢察署軍事看守所，
    負責看守所食勤及押區衛哨等警衛勤務，由國防部北部地方軍事法院判處有期徒
    刑三年六月，褫奪公權三年），渠等均明知負責執行監所管理職務之人員未經允
    許，不得私下為受刑人購買行動電話，以防止作為串供、脫逃或犯案之通訊工具
    ，竟要其為仍違背職務之行為，要求甲○○代為購買ＳＡＧＥＭ牌行動電話一支
    （市價約八千五百元）及每張面額三百元之行動電話易付卡共計三十三張（依個
    人需要登記購買之行動電話易付卡數量，每張三百元，共計三十三張，餘款平均
    負擔），共計一萬八千四百元，餘款一萬一千六百元則作為賄款以供作甲○○代
    為購買之代價，乙○○、己○○、丙○○及高誌良等人即表示同意，並以戊○○
    交付之紙、筆自行登記姓名及易付卡張數後，旋推由戊○○於同年一月五日夜間
    七、八時許，在國防部北部地方軍事法院桃園分院檢察署軍事看守所第二０四號
    房門口，與甲○○互為約定依上開謀議內容行事而期約賄賂。嗣丙○○等人尚未
    交付賄款予甲○○，甲○○亦未代購手機，旋於八十九年一月十二日，經由國防
    部北部地方軍事法院桃園分院檢察署軍事看守所人員查獲上情。
二、案經國防部北部地方軍事法院桃園分院檢察署函請台灣台北地方法院檢察署檢察
    官偵查起訴。
    理  由
一、訊據被告丙○○矢口否認有右揭共同集資委託甲○○代為購買手機及易付卡之事
    實，辯稱：伊沒有請甲○○幫忙買手機及易付卡，是戊○○跟伊說過幾天有電話
    可以打，問伊要不要借來打云云。惟查：
  (一)共犯戊○○曾邀約與之同羈押於國防部北部地方軍事法院桃園分院檢察署軍事看
    守所第二０四號房之人集資委請該所管理人員甲○○代為購買手機及易付卡乙節
    ，業據共犯甲○○於軍事檢察署中供稱：八十九年一月五日晚上七、八時許（我
    站十八時到二十時的哨，在仁區），戊○○請我幫他們買手機及易付卡，並言明
    由他們集資三萬元左右，扣除費用，餘作為酬勞，但我給了他們郵局帳戶，卻沒
    收到錢，所以我就沒買等語（八十九年一月二十八日筆錄）；及於台北地檢署檢
    察官訊問時供稱：在二０四房，除戊○○外，其他人（指丙○○、乙○○、高誌
    良、己○○等人）我都沒有跟他們談，我幫戊○○寄完信後，他向我表示他們二
    ０四房的人，願湊三萬元要我幫忙買一支行動電話及一萬元易付卡，剩下的前一
    萬多元就當我的報酬。除戊○○外，沒有其他人跟我談。三萬元沒有交給我，我
    也沒幫他們買行動電話等語（八十九年八月十八日筆錄）；並續於本院審理時到
    庭證述相符，且經共犯戊○○於軍事檢察署中供稱：八十八年十二月底，二０四
    房所有人，我、高誌良、丙○○、己○○、乙○○、丁○○等人，合議由丙○○
    向甲○○表示要買ＳＡＧＥＭ手機及一萬元易付卡，後來，沒有匯錢，也沒有買
    等語（八十九年一月二十六日偵查筆錄參照），及於本院審理中到庭證述甚詳（
    九十年四月二十四日訊問筆錄參見），互核與證人乙○○、丁○○、己○○到庭
    證述之情節亦大致相符，並經另案被告高誌良於本院審理中自承無誤，此部分事
    實，自堪採信。
  (二)本案被告丙○○確有參與上開行賄犯行乙節，雖業據被告所否認，然證人戊○○
    到庭證稱：不太清楚楊樹根是否參加外，其餘二Ｏ四號房的人都有參加等語，證
    人丁○○於本院審理時亦一致證稱：當時我們同房的人，除了扣掉王東明、楊樹
    根二個要出監以外，其餘的人都有登記要買易付卡，戊○○一個一個問很明確講
    不要的只有要出監的兩個人，其他的人都說要考慮或直接說要多少張，伊有聽到
    被告有跟他說要買等語（參見九十二年五月六日本院訊問筆錄），而共同被告高
    誌良於台北地檢署檢察官訊問時亦明確供稱：戊○○說要請甲○○買手機，找我
    們登記名字，後來還沒做就被抓了。戊○○說要集資三萬元，買手機、易付卡，
    剩下的錢要給甲○○，錢還沒籌出來，就被供出來了。（問：登記的人有那些？
    ）二０四房的人都有登記，乙○○、丙○○、吳尚信、方志和這些人都有。戊○○與甲○○接洽等語（參見八十九年八月十八日偵查筆錄）；雖其於本院審理時
    改稱：我不記得二０四房內有誰登記要出資購買手機及易付卡等語（本院九十年
    六月二十九日審理筆錄參照），惟衡諸其於偵查中製作筆錄之時間與案發時間甚
    為相近，應於本件事發時記憶清晰，故本院認為應以其偵查中之證詞較為可採。
  (三)次按，證據之取捨及證明力之判斷，屬事實審法院之職權行使，許其依自由心證
    予以認定，多數證人所述互有歧異時，尤應根據經驗法則及論理法則，參酌其他
    旁證而為取捨。本件雖經證人己○○於本院審理中到庭證稱：在我印象中被告丙○○沒有登記，戊○○跟我提到參加的人有他自己、高誌良、乙○○、丁○○及
    我共五個人，就我所知被告沒有參與云云（參見本院九十年六月二十九日及九十
    二年五月六日訊問筆錄），然此核與上述共同正犯戊○○、丁○○及高誌良等人
    之供述均有不符，已有瑕疵，且證人陳士正亦自承：我是聽戊○○跟我說的，最
    後確定的人我不知道等語，足見其對於被告丙○○當場是否有同意參與購買手機
    及易付卡一情，並未親見親聞，而係來自證人戊○○轉述之傳聞證據，尚難遽以
    採為有利於被告之認定。綜上所述，被告丙○○所辯，無非畏罪卸責之詞，不足
    採信。本件事證明確，被告丙○○犯行，洵堪認定，應予依法論科。
二、核被告丙○○所為，係犯貪污治罪條例第十一條第二項、第一項之期約賄賂罪。
    被告與共犯甲○○、戊○○、高誌良、己○○、乙○○等人就上開犯行間，有犯
    意聯絡及行為分擔，應依刑法第二十八條之規定以共同正犯論。又被告丙○○僅
    以謀議之方式參與本件犯罪，情節尚屬輕微，且期約賄賂之財物僅約一萬一千六
    百元而在五萬元以下，應依同條例第十二條第二項、第一項之規定減輕其刑。爰
    審酌被告丙○○因案遭羈押於看守所，一時情急失慮之犯罪動機及目的、犯罪之
    手段、被動參與犯罪，其情節尚屬輕微、行賄公務人員，影響政府行政廉政之風
    ，所造成之危害及犯罪後之態度等一切情狀，量處如主文所示之刑，並依貪污治
    罪條例第十七條之規定，宣告褫奪公權一年。
三、公訴意旨又認被告另於八十八年十二月中旬某日與戊○○二人在遭羈押於國防部
    北部地方軍事法院桃園分院檢察署軍事檢察官羈押於該署軍事看守所時，與看守
    所擔任警衛勤務之人員甲○○閒聊之際，得悉甲○○家逢變故，亟需使用金錢，
    乃分別與甲○○相互期約，以每一封信一千元之代價，委由甲○○違背職務以代
    為郵寄信件，因認被告此部分所為亦涉犯貪污治罪條例第十一條第二項、第一項
    之期約賄賂罪云云。惟按，犯罪事實應依證據認定之，無證據不得推定其犯罪事
    實；又不能證明被告犯罪者，應諭知無罪之判決，刑事訴訟法第一百五十四條、
    第三百零一條第一項分別定有明文。本件公訴人認被告與甲○○另有上開期約違
    背職務之行為，無非係以證人甲○○於國防部北部地方軍事法院桃園分院檢察署
    偵查中之供詞，及共同正犯戊○○之供述為其論罪依據。此部分訊之被告則矢口
    否認有委託甲○○代為寄信之行為，並以：伊並未委請甲○○代為寄信等語置辯
    。經查：證人甲○○雖於國防部北部地方軍事法院桃園分院檢察署軍事檢察官及
    臺灣臺北地方法院檢察署檢察官偵查中暨本院調查時明確供承略以：八十八年十
    二月中旬，我在執行衛哨勤務時，與戊○○、丙○○談及我家裡需要錢，他們要
    我幫忙寄信，言明每寄一封信一千元，但丙○○我還沒幫他記過信等語，然其於
    本院審理中則證稱：我只有和戊○○講寄信的事，沒有和被告丙○○講，當天是
    在放風的場合，我和戊○○、丙○○聊天，我提到家裡的情形，戊○○提到請我
    幫忙代寄書信，可以給我錢，丙○○也說請我幫他寄信，我說要給我錢，丙○○
    說不要，丙○○只有在旁幫腔，沒有說要給我錢等語（本院九十年三月二十日訊
    問筆錄參照），是縱使被告確實於戊○○與甲○○期約賄賂時在場，然其並未承
    諾要支付金錢予甲○○甚明，且證人戊○○亦於本院審理中一致證稱：丙○○並
    未請甲○○代寄書信等語，足見被告前開所辯，堪可採信，自難認被告有公訴人
    所指期約以一千元一封信之代價委請甲○○代寄書信，而期約賄賂之情事。此外
    復無其他積極證據足認被告有此部分犯行，自屬不能證明被告犯罪，而公訴人雖
    未於公訴意旨中明確交代公訴事實間之關係，然依據其起訴之犯罪事實應可認定
    其係認此部分與前揭連續犯之裁判上一罪之關係，本院爰不另為無罪判決之諭知
    。
據上論斷，應依刑事訴訟法第二百九十九條第一項前段，貪污治罪條例第十一條第二
項、第一項、第十二條第二項、第十七條，刑法第十一條前段、第二十八條、第三十
七條第二項，判決如主文。
本案經檢查官邱舜韶到庭執行職務。
中      華       民       國      九十二       年    五    月   二十    日
                                  臺灣臺北地方法院刑事第九庭
                                      法  官  吳  佳  薇
如不服本判決，應於判決送達後十日內，向本院提出上訴狀。
右正本證明與原本無異。
                                      書記官  許  博  為
中      華      民      國      九十二      年    五    月  二十二    日
附錄法條：
貪污治罪條例第十一條全文。
對於第二條人員，關於違背職務之行為，行求、期約或交付賄賂或其他不正利益者，
處一年以上七年以下有期徒刑，得併科新台幣三百萬元以下罰金。
不具第二條人員之身分而犯前項之罪者，亦同。
犯前二項之罪而自首者，免除其刑；在偵查或審判中自白者，減輕或免除其刑。


司法院資訊處製作；財團法人民間司法改革基金會備份。
